【裁判字號】    92,交上訴,20
【裁判日期】    920327
【裁判案由】    業務過失致死
【裁判全文】
臺灣高等法院高雄分院刑事判決                    九十二年度交上訴字第二０號
    上  訴  人  臺灣屏東地方法院檢察署檢察官
    被      告  甲○○
右上訴人因被告業務過失致死案件，不服臺灣屏東地方法院九十一年度交訴字第一七
四號中華民國九十一年十二月二十四日第一審判決（起訴案號：臺灣屏東地方法院檢
察署九十一年度偵字第三四六六號），提起上訴，本院判決如左：
      主  文
原判決撤銷。
甲○○從事業務之人，因業務上之過失致人於死，處有期徒刑陸月，如易科罰金，以
參佰元折算壹日。
      事  實
一、甲○○係以駕駛大貨車為業之貨車司機，為從事業務之人，於民國九十一年六月
    十二日下午二時許，駕駛車牌號碼ＸＮ─０一九號營業大貨車，沿屏東縣中興路
    二段內側車道往萬丹南往北方向行駛，途經屏東縣萬丹鄉○○村○○路○段二五
    一號萬吉加油站對向車道，該處設有便利車輛進出加油站之安全島缺口，甲○○
    當時以時速約六十五公里之車速，尾隨其前方四、五公尺處之廂型車，應注意車
    前狀況，並隨時採取必要之安全措施，且汽車在同一車道行駛，除擬超越前車外
    ，後車與前車之間應保持隨時可以煞停之距離，以避免危險之發生，而依當時之
    情形，路面無缺陷、無障礙物、視距良好，又無不能注意之情形，竟疏未注意車
    前狀況，採取必要之安全措施，及與前車保持隨時可以煞停之距離，適有簡傳福
    違規騎乘車牌號碼ＷＭＰ─九一八號輕型機車於同向前方內側車道，甲○○前方
    之廂型車向右急駛超越，甲○○因煞閃不及，撞及同向前方簡傳福騎乘之機車而
    肇事，致簡傳福受有頭部外傷及顱內出血等傷害，經送醫後不治死亡。又甲○○
    駕車肇事後，犯罪未被發覺前，主動請對面加油站之員工報警處理，並向警員自
    首。
二、案經屏東縣警察局屏東分局報請台灣屏東地方法院檢察署檢察官偵查起訴。
      理  由
一、被告於九十一年六月十二日下午二時許，駕駛車牌號碼ＸＮ─０一九號營業大貨
    車，沿屏東縣中興路二段內側車道往萬丹南往北方向行駛，途經屏東縣萬丹鄉○
    ○村○○路○段二五一號前路口處時，適有被害人簡傳福騎機車違規行駛於內側
    車道，被告見狀煞閃不及，致其所駕駛之營業大貨車與被害人所騎乘之機車發生
    撞擊，業據被告於本院審理時坦承不諱，並有道路交通事故調查報告表、勘驗筆
    錄、相驗屍體證明書、鑑定驗斷書及現場照片附卷可參（台灣屏東地方法院檢察
    署九十一年度相字第三六八號卷第六頁、第二一頁至第五五頁），上開事實堪予
    認定。
二、按汽車在同一車道行駛，除超越前車外，後車與前車之間應保持隨時可以煞停之
    距離；汽車行駛時，駕駛人應注意車前狀況，並隨時採取必要之安全措施，道路
    交通安全規則第九十四條第一項、第三項分別定有明文。經查：被告既考領有職
    業大貨車駕駛執照，並以駕駛大貨車為業，業據被告供明在卷，並經本院當庭勘
    驗被告之駕駛執照後記明筆錄（本院九十二年三月二日訊問筆錄），其理當對上
    開安全規範知之甚稔。而本件肇事地點路面無缺陷、無障礙物，事發當時天氣晴
    ，日間自然光線、視距良好等情，有道路交通事故調查報告表在卷可按，而被告
    於本院審理中坦認：伊當時行駛於內側車道，與同向前方之廂型車距離約四、五
    公尺，該廂型車突然駛向外側車道，伊看到同向前方內側車道被害人騎乘之機車
    時，已煞避不及等語（本院九十二年三月三日訊問筆錄），則被告倘能遵守上開
    規定，與前車保持隨時可煞停之距離，並注意車前狀況，隨時採取必要之安全措
    施，自具有足夠之反應時間以避免危險之發生，且依當時情形，又無不能注意之
    情形，乃被告竟疏於與前車保持隨時可以煞停之距離，注意車前狀況，採取適當
    之安全措施，致肇事使被害人死亡，其有過失，甚為明顯。公訴意旨認案發地點
    行車速限為六十公里，被告以時速七十公里以上之車速超速行駛，且行經無號誌
    之路口，應減速慢行，作隨時停車之準備，因認被告應負過失責任云云，惟案發
    地點時速限制為七十公里，業據原審勘驗現場明確，有勘驗筆錄附卷可稽（原審
    卷第二七頁），而依卷附之道路交通事故調查報告表所示，本件事故發生現場留
    有十九．七公尺煞車痕，推算被告案發當時時速不及六十五公里，並無超速情事
    ；且案發地點並非路口，而係便利雙向車輛進入加油站所設置之安全島缺口，業
    據承辦員警黃萬化於原審證述明確（原審卷第十六頁），自無汽車駕駛人行經路
    口應減速慢行之適用，公訴意旨認被告超速行駛及行經無號誌之路口未減速慢行
    而有過失，顯有未洽，附此敘明。又被害人雖騎乘機車違規行駛內側車道，就本
    件車禍之發生亦有過失，仍不能因此解免被告之罪責。再被害人因本件車禍致頭
    部外傷及顱內出血等傷害，經送醫不治死亡之事實，業經臺灣屏東地方法院檢察
    署檢察官督同法醫師相驗明確，復有勘驗筆錄、相驗屍體證明書及鑑定驗斷書在
    卷可憑，足見被害人死亡結果與被告疏未注意前開行車規範之原因間，有相當因
    果關係。本案事證明確，被告犯行堪予認定。
三、被告平日以駕駛營業大貨車為業，其為從事駕駛業務之人，核其所為係犯刑法第
    二百七十六條第二項之業務過失致人於死罪。被告於車禍發生後，犯罪未被發覺
    前，主動請對面加油站之員工報警處理，並向警員自首而接受裁判之事實，業據
    被告於警訊時供陳明確，並有道路交通事故調查報告表一紙在卷可證，應依刑法
    第六十二條前段規定減輕其刑。
四、原審疏未查明，並詳為勾稽全案證據調查所得，即認事發當時被告已完全遵守防
    止危險發生之相關交通法令之規定，已極盡所能之注意義務，以防止危險發生，
    惟仍無法避免被害人死亡結果之發生，認不能證明被告犯罪，而為被告無罪之諭
    知，容有未洽，檢察官上訴意旨，指摘原判決未認定被告超速行駛固無理由，惟
    原判決既有可議，自應由本院將原判決撤銷改判。爰審酌被告因一時疏失，致造
    成被害人死亡，惟事後坦認犯行，與被害人家屬達成民事和解，被害人違規行駛
    內側車道就本案亦有過失，及被告智識程度、犯後態度等一切情狀，量處有期徒
    刑六月，並依刑法第四十一條第一項規定，諭知如易科罰金以三百元折算一日。
據上論斷，應依刑事訴訟法第三百六十九條第一項前段、第三百六十四條、第二百九
十九條第一項前段、刑法第二百七十六條第二項、第六十二條前段、第四十一條第一
項，罰金罰鍰提高標準條例第一條前段、第二條，判決如主文。
本案經檢察官張其主到庭執行職務。
中    華    民    國     九十二     年      三        月     二十七   日
                              臺灣高等法院高雄分院刑事第五庭
                                  審判長法官  吳水木
                                        法官  洪慶鐘
                                        法官  趙文淵
右正本證明與原本無異。
如不服本判決應於收受本判決後十日內向本院提出上訴書狀，其未述上訴理由者，
並得於提起上訴後十日內向本院補提理由書狀（均須按他造當事人之人數附繕本)「
切勿逕送上級法院」。
                                      書記官  林采瑩
中    華    民    國      九十二      年      三      月     二十八   日
附錄：本判決論罪科刑法條：
刑法第二百七十六條第二項
從事業務之人，因業務上之過失犯前項之罪者，處五年以下有期徒刑或拘役，得併科
三千元以下罰金。


司法院資訊處製作；財團法人民間司法改革基金會備份。
